【裁判字號】    98,訴,1620
【裁判日期】    980707
【裁判案由】    搶奪等
【裁判全文】
臺灣板橋地方法院刑事判決              98年度訴字第1620號
公  訴  人  臺灣板橋地方法院檢察署檢察官
被      告  癸○○
            壬○○
上列被告等因搶奪等案件，經檢察官提起公訴（97年度偵字第33
465 號、第33466 號），本院裁定依簡式審判程序，判決如下：
    主  文
癸○○犯如附表一、二主文欄所示之罪，分別處如附表一、二主
文欄所示之刑。應執行有期徒刑陸年拾月。扣案螺絲起子壹支，
沒收之。
壬○○犯如附表一、二主文欄所示之罪，分別處如附表一、二主
文欄所示之刑。應執行有期徒刑陸年拾月。扣案螺絲起子壹支，
沒收之。
    事  實
一、癸○○前於民國（下同）八十九年間，因搶奪案件，經臺灣
    彰化地方法院以八十九年度訴字第六四號判處有期徒刑三年
    確定，於九十一年四月二十四日縮短刑期假釋出監（下稱第
    一次假釋）；又於九十二年間，因搶奪案件，經臺灣彰化地
    方法院以九十一年訴字第一三００號判處有期徒刑四年確定
    ，經與上開第一次假釋經撤銷後之殘刑六月十日接續執行，
    又於九十五年十一月十六日縮短刑期假釋出監（下稱第二次
    假釋），並交付保護管束，迄九十六年二月十九日保護管束
    期滿假釋未經撤銷，其未執行之刑，以已執行論（於本案構
    成累犯）。壬○○前於九十一年間，因搶奪及竊盜案件，經
    臺灣彰化地方法院以九十一年度訴字第四五七號分別判處有
    期徒刑二年、二年，及定其應執行刑為有期徒刑三年十月，
    並經臺灣高等法院臺中分院九十一年度訴字第一六九七號、
    最高法院九十二年度臺上字第四三五號駁回上訴確定；又於
    九十二年間，因竊盜案件，經臺灣彰化地方法院以九十一年
    度訴字第一四六六號判處有期徒刑九月確定，上開三罪經臺
    灣彰化地方法院以九十二年度聲字第六七二號裁定應執行有
    期徒刑四年六月確定，於九十五年五月二日假釋出監，並付
    保護管束，嗣於九十六年二月二十四日保護管束期滿假釋未
    經撤銷，其未執行之刑，以已執行論（於本案構成累犯）。
二、詎癸○○、壬○○均仍不知悔改，基於共同意圖為自己不法
    所有之犯意聯絡，分別於如附表一所示之時間，在如附表一
    所示之地點，趁無人注意之際，由壬○○負責把風，癸○○
    則持客觀上足供兇器使用之螺絲起子破壞如附表一所示之重
    型機車之電門鎖，竊取如附表一所示之重型機車，得手後共
    同騎乘所竊得之機車逃逸。其二人又基於共同意圖為自己不
    法所有之犯意聯絡，由壬○○騎乘與癸○○所共同竊得之如
    附表二所示之重型機車，搭載癸○○，分別於如附表二所示
    之時間，至如附表二所示之地點，隨機尋覓不特定之作案對
    象，見如附表二所示之人獨自行走於道路上時，即趁其不備
    而不及抗拒之際，以如附表二所示之方式，徒手搶奪如附表
    二所示之物品，得手後壬○○隨即搭載癸○○加速駛離。
三、經臺北市政府警察局中山分局警員調閱上開失竊地點及遭搶
    奪地點之監視錄影器畫面，查知涉嫌犯罪人為列管治安人口
    癸○○、壬○○。嗣因癸○○、壬○○二人於九十七年十一
    月二十一日下午一時許，為附表二編號五所示之搶奪犯行後
    ，員警據報隨即在臺北橋、忠孝橋設置攔截點，雖發現其二
    人騎乘車號ＯＸＭ－七０三號重型機車出現，然未能攔截到
    案，即改往其二人住處埋伏，並於同日下午一時二十分許聯
    絡ＯＸＭ－七０三號重型機車車主卯○○，得知該車為其所
    失竊。而壬○○搭載癸○○騎乘ＯＸＭ－七０三號重型機車
    ，於同日下午二時二十分許，行經臺北縣蘆洲市○○路與民
    族路口時，因形跡可疑，另為臺北市政府警察局中正第一分
    局執勤警員當場攔停盤查，癸○○當場向警員承稱ＯＸＭ－
    七０三號重型機車係其所竊取，並佯稱與壬○○無關，而為
    警當場扣得癸○○所有供渠等為如附表一所示竊盜犯行所用
    之螺絲起子一支，壬○○並因而為警放行後，於同日下午三
    時三十分許返回臺北縣三重市○○○路一三一巷二號三樓居
    處時，隨即遭臺北市政府警察局中山分局埋伏員警查獲。
四、案經臺北市政府警察局中山分局暨中正第一分局移送臺灣板
    橋地方法院檢察署檢察官偵查起訴，經癸○○、壬○○於準
    備程序進行中就被訴事實均為有罪之陳述後，經告知簡式審
    判程序之旨，並聽取當事人之意見後，本院裁定以簡式審判
    程序審理。
    理  由
一、上揭事實，業據被告癸○○、壬○○於偵查及本院審理中坦
    承不諱，核與被害人丙○○、戊○○、庚○○、甲○○、卯
    ○○、辛○○、丁○○、丑○○、子○○、己○○於警詢中
    所述情節相符，並與現場目擊子○○遭被告二人搶奪之證人
    許國志於警詢中之證述相符，復有贓物認領保管單二紙、查
    獲被告及所搶得物品等照片三十三張、監視錄影器翻拍照片
    十張、受理刑事案件報案三聯單及受理各類案件紀錄表四張
    附卷可稽，及被告癸○○所有供渠等竊盜所用之螺絲起子一
    支扣案足資佐證，足認被告自白與事實相符。本案事證明確
    ，被告二人之犯行洵堪認定，均應依法論科。
二、按螺絲起子係金屬製品、質地堅硬，且其中一側為尖端，客
    觀上可對人之生命、身體產生危險性，應屬兇器無疑。故核
    被告二人如附表一所示之犯行，均係犯刑法第三百二十一條
    第一項第三款之攜帶兇器竊盜罪；如附表二所示之犯行，均
    係犯刑法第三百二十五條第一項之搶奪罪。又被告二人就上
    開竊盜、搶奪犯行，有犯意聯絡及行為分擔，均為共同正犯
    。又被告二人所犯竊盜、搶奪共十罪間，犯意各別，行為互
    殊，應予分論併罰。被告二人前分別有如犯罪事實欄一所載
    之犯罪科刑及執行情形，有臺灣高等法院被告前案紀錄表二
    件在卷可稽，渠等均於有期徒刑執行完畢後五年內，故意再
    犯有期徒刑以上刑之本案各罪，均為累犯，均依法加重其刑
    。又按刑法第六十二條所謂自首，係指犯人在其犯罪未發覺
    前，向該管公務員承認犯罪，而接受裁判而言。所謂發覺，
    非以有偵查犯罪職權之機關或人員確知其人犯罪無誤為必要
    ，以對於其發生嫌疑時，即得謂已發覺。查，本件被告癸○○雖係在臺北市政府警察局中正第一分局員警攔停盤查時，
    當場即向警員承稱ＯＸＭ－七０三號重型機車係其所竊取等
    語，然其向員警自承上開犯行前，其甫與被告壬○○共同騎
    乘上開機車搶奪子○○（即附表二編號五犯行），但隨即為
    臺北市政府警察局中山分局員警據報後在臺北橋、忠孝橋設
    置攔截點攔截，雖未能攔截被告二人，然已發現其二人騎乘
    車號ＯＸＭ－七０三號重型機車出現，隨即改往其二人住處
    埋伏，並聯絡ＯＸＭ－七０三號重型機車車主卯○○，得知
    該車為其所失竊之事實，業經證人即臺北市政府警察局中山
    分局員警寅○○於本院審理中證述明確，並有臺北市政府警
    察局中正第一分局偵查報告書一件在卷可稽，是被告癸○○
    向臺北市政府警察局中正第一分局員警自承竊取ＯＸＭ－七
    ０三號重型機車犯行前，臺北市政府警察局中山分局員警已
    然知悉其此部分竊盜犯行，自難認係自首，附此敘明。爰分
    別審酌被告二人前有犯罪前科，素行不佳，其正值青壯，不
    思向上，竟因沉迷毒品，除竊取他人機車外，又白晝行搶獨
    行婦女，手段惡劣，且造成被害人精神與財產上之損害非輕
    ，對於社會秩序與治安所造成之危害重大，及渠等於犯罪後
    均坦承犯行之態度等一切情狀，分別量處如附表一、二主文
    欄所示之刑，並分別定其應執行刑，以資懲儆。至檢察官求
    處被告二人應執行有期徒刑十年及令入勞動處所強制工作，
    惟被告二人前雖有竊盜、搶奪之前科，然犯行時間距本案犯
    行時間已逾五年，且渠等為本案犯行時間前後僅約一月，尚
    難認被告二人有竊盜或搶奪之犯罪習慣，且被告二人於本院
    審理中陳稱渠等原於工地從事臨時工之工作，係因染上毒品
    ，為購買毒品施用始為本件犯行等語，犯後亦深表悔意，是
    本院斟酌上情後，認科予被告如主文所示之刑已足收矯正之
    效，及尚無諭知另入勞動處所強制工作之必要，併此敘明。
三、扣案之螺絲起子一支，係被告癸○○所有，供渠等犯如附表
    一所示加重竊盜罪所用之物，業據渠等於本院審理中供明在
    卷，爰依刑法第三十八條第一項第二款規定宣告沒收。至另
    扣案之藍色風衣外套一件、白色全罩式安全帽、黑色半罩式
    安全帽各一頂、所穿著之衣物十件，雖均為被告二人所有，
    於其竊取機車及搶奪皮包時所穿戴之物，然僅屬日常穿戴及
    騎乘機車所需之；扣案之行動電話一支、鑰匙四支、ＳＩＭ
    卡一張雖係被告壬○○所有，然與本件竊盜或搶奪之犯行無
    涉，均非供渠等竊取機車或搶奪皮包所用之物；另扣案之Ｏ
    ＸＭ－七０三號重型機車一輛、ＭＰ３一臺、太平洋百貨公
    司禮券、摩托羅拉廠牌行動電話一支，雖係被告二人犯罪所
    得之物，惟均係如附表一、二所示之被害人所有（已發還被
    害人），爰均不予宣告沒收，附此敘明。
據上論斷，應依刑事訴訟法第二百七十三條之一第一項、第二百
九十九條第一項前段，刑法第二十八條、第三百二十一條第一項
第三款、第三百二十五條第一項、第四十七條第一項、第五十一
條第五款、第三十八條第一項第二款，判決如主文。
本案經檢察官乙○○到庭執行職務。
中    華    民    國    98    年    7     月    7     日
                  刑事第十二庭    法  官  白光華
上列正本證明與原本無異。
如不服本判決，應於判決送達後10日內敘明上訴理由，向本院提
出上訴狀 (應附繕本) ，上訴於臺灣高等法院。其未敘述上訴理
由者，應於上訴期間屆滿後20日內向本院補提理由書「切勿逕送
上級法院」。
                                  書記官  莊川億
中    華    民    國    98    年    7     月    7     日
附錄本案論罪科刑法條全文：
中華民國刑法第三百二十條
犯竊盜罪而有左列情形之一者，處六月以上五年以下有期徒刑：
一、於夜間侵入住宅或有人居住之建築物、船艦、或隱匿其內而
    犯之者。
二、毀越門扇、牆垣或其他安全設備而犯之者。
三、攜帶兇器而犯之者。
四、結夥三人以上而犯之者。
五、乘火災、水災或其他災害之際而犯之者。
六、在車站或埠頭而犯之者。
前項之未遂犯罰之。
中華民國刑法第三百二十五條
意圖為自己或第三人不法之所有，而搶奪他人之動產者，處六月
以上五年以下有期徒刑。
因而致人於死者，處無期徒刑或七年以上有期徒刑；致重傷者，
處三年以上十年以下有期徒刑。
第一項之未遂犯罰之。
附表一：
┌──┬───────┬─────┬──────┬─────────┐
│編號│犯罪時間（民國│犯罪地點  │竊取物品    │   主        文   │
│    │）            │          │            │                  │
├──┼───────┼─────┼──────┼─────────┤
│一  │九十七年十月十│臺北縣三重│丙○○所有之│癸○○、壬○○共同│
│    │九日二十三時起│市○○路七│車牌號碼J5U-│攜帶兇器竊盜，均累│
│    │至十月二十日七│十六巷二十│177 號重型機│犯，各處有期徒刑捌│
│    │時三十分間某時│五號前    │車一輛      │月。扣案螺絲起子壹│
│    │點            │          │            │支，沒收之。      │
├──┼───────┼─────┼──────┼─────────┤
│二  │九十七年十月二│臺北市大同│戊○○所有之│癸○○、壬○○共同│
│    │十四日十時許  │區○○○路│車牌號碼CJL-│攜帶兇器竊盜，均累│
│    │              │三段一一六│217 號重型機│犯，各處有期徒刑捌│
│    │              │號前      │車一輛      │月。扣案螺絲起子壹│
│    │              │          │            │支，沒收之。      │
├──┼───────┼─────┼──────┼─────────┤
│三  │九十七年十一月│臺北縣三重│庚○○所有之│癸○○、壬○○共同│
│    │二十日十四時五│市○○路縣│車牌號碼JD2-│攜帶兇器竊盜，均累│
│    │十分許        │立醫院對面│966 號重型機│犯，各處有期徒刑捌│
│    │              │停車場旁機│車一輛      │月。扣案螺絲起子壹│
│    │              │車停車格內│            │支，沒收之。      │
├──┼───────┼─────┼──────┼─────────┤
│四  │九十七年十一月│臺北市大安│王子強所有，│癸○○、壬○○共同│
│    │二十日八時三十│區○○○路│甲○○所使用│攜帶兇器竊盜，均累│
│    │分起至同日二十│一段與濟南│保管之車牌號│犯，各處有期徒刑捌│
│    │三時間某時點  │路口      │碼BEG-211 號│月。扣案螺絲起子壹│
│    │              │          │重型機車一輛│支，沒收之。      │
├──┼───────┼─────┼──────┼─────────┤
│五  │九十七年十一月│臺北縣三重│卯○○所有之│癸○○、壬○○共同│
│    │二十日二十一時│市○○路三│車牌號碼OXM-│攜帶兇器竊盜，均累│
│    │起至十一月二十│段七十二號│703 號重型機│犯，各處有期徒刑捌│
│    │一日凌晨三時三│前（靠近高│車一輛      │月。扣案螺絲起子壹│
│    │十分間某時點  │速公路附近│            │支，沒收之。      │
│    │              │）        │            │                  │
└──┴───────┴─────┴──────┴─────────┘
附表二：
┌─┬─────┬────┬─────────────┬──────┐
│編│犯罪時間  │犯罪地點│犯罪工具、行為態樣及所得財│ 主      文 │
│號│          │        │物（新臺幣）              │            │
├─┼─────┼────┼─────────────┼──────┤
│一│九十七年十│臺北市中│由壬○○騎乘與癸○○共同竊│癸○○、黃志│
│  │月二十一日│山區建國│得之J5U-177 號重型機車搭載│中共同意圖為│
│  │十三時三十│北路二段│癸○○，見辛○○左手臂上手│自己不法之所│
│  │三分許    │六巷五號│提皮包獨自一人步行於臺北市│有，而搶奪他│
│  │          │前      │中山區○○○路○段六巷五號│人之動產，均│
│  │          │        │前，遂趁辛○○不備不及抗拒│累犯，各處有│
│  │          │        │之際，由癸○○自辛○○後方│期徒刑拾月。│
│  │          │        │徒手搶奪上開皮包一只（內有│            │
│  │          │        │現金四千元、信用卡三張、提│            │
│  │          │        │款卡一張、行動電話一支、健│            │
│  │          │        │保卡二張、身分證、行車執照│            │
│  │          │        │、駕駛執照、印章等）得手後│            │
│  │          │        │，癸○○與壬○○隨即騎乘上│            │
│  │          │        │開機車駛離現場。          │            │
├─┼─────┼────┼─────────────┼──────┤
│二│九十七年十│臺北市中│由壬○○騎乘與癸○○共同竊│癸○○、黃志│
│  │月二十四日│山區伊通│得之CJL-217 號重型機車搭載│中共同意圖為│
│  │十時二十分│街與四平│癸○○，見丁○○手提皮包獨│自己不法之所│
│  │許        │街口    │自一人步行於臺北市○○街與│有，而搶奪他│
│  │          │        │四平街口，遂趁丁○○不備不│人之動產，均│
│  │          │        │及抗拒之際，由癸○○自周士│累犯，各處有│
│  │          │        │鈴後方徒手奪取上開皮包一只│期徒刑拾月。│
│  │          │        │（內有十萬七千元、存摺一本│            │
│  │          │        │、印章一枚、信用卡二張、手│            │
│  │          │        │錶一只、提款卡、悠遊卡、身│            │
│  │          │        │分證、健保卡、機車駕駛執照│            │
│  │          │        │各一張、行動電話二支）得手│            │
│  │          │        │後，癸○○與壬○○隨即騎乘│            │
│  │          │        │上開機車駛離現場。        │            │
├─┼─────┼────┼─────────────┼──────┤
│三│九十七年十│臺北市中│由壬○○騎乘與癸○○共同竊│癸○○、黃志│
│  │一月十日十│山區民生│得之車牌號碼不詳之重型機車│中共同意圖為│
│  │四時十分許│東路三段│搭載癸○○，見丑○○手提皮│自己不法之所│
│  │          │七十三巷│包獨自一人自上開住處走出，│有，而搶奪他│
│  │          │七號前  │遂趁丑○○不備不及抗拒之際│人之動產，均│
│  │          │        │，由癸○○自丑○○後方徒手│累犯，各處有│
│  │          │        │奪取上開皮包一只（內有現金│期徒刑拾月。│
│  │          │        │十五萬元、行動電話一支、提│            │
│  │          │        │款卡二張、身分證一張、私人│            │
│  │          │        │文件一份）得手後，癸○○與│            │
│  │          │        │壬○○隨即騎乘上開機車駛離│            │
│  │          │        │現場。                    │            │
├─┼─────┼────┼─────────────┼──────┤
│四│九十七年十│臺北市中│由壬○○騎乘與癸○○共同竊│癸○○、黃志│
│  │一月二十一│正區忠孝│得之OXM-703 號重型機車搭載│中共同意圖為│
│  │日十二時五│東路與新│癸○○，見子○○將所有之皮│自己不法之所│
│  │十五分許  │生南路口│包一只放置於自行車前方菜籃│有，而搶奪他│
│  │          │        │內，遂趁子○○不備不及抗拒│人之動產，均│
│  │          │        │之際，由癸○○徒手奪取上開│累犯，各處有│
│  │          │        │皮包一只（內有身分證、健保│期徒刑拾月。│
│  │          │        │卡各一張、印章一枚、金融卡│            │
│  │          │        │三張、存摺二本、MP3 一臺、│            │
│  │          │        │行動電話一支、太平洋百貨公│            │
│  │          │        │司禮券面額一百元兩張、電話│            │
│  │          │        │通訊簿一本、隨身碟一只、現│            │
│  │          │        │金一千元）得手後，經子○○│            │
│  │          │        │發覺而大聲呼叫，嗣經當場目│            │
│  │          │        │擊之許國志騎乘機車追趕，惟│            │
│  │          │        │癸○○與壬○○已騎乘上開機│            │
│  │          │        │車駛離現場。              │            │
├─┼─────┼────┼─────────────┼──────┤
│五│九十七年十│臺北市中│由壬○○騎乘與癸○○共同竊│癸○○、黃志│
│  │一月二十一│山區林森│得之OXM-703 號重型機車搭載│中共同意圖為│
│  │日十三時許│北路一０│癸○○，見己○○手提皮包獨│自己不法之所│
│  │          │七巷十五│自一人步行於臺北市○○○路│有，而搶奪他│
│  │          │號前    │一０七巷內，遂趁己○○不備│人之動產，均│
│  │          │        │不及抗拒之際，由癸○○自林│累犯，各處有│
│  │          │        │語宸後方徒手奪取上開皮包一│期徒刑拾月。│
│  │          │        │只（信用卡二張、提款卡三張│            │
│  │          │        │、存摺一本、LV品牌皮夾、零│            │
│  │          │        │錢包各一只、現金一千五百元│            │
│  │          │        │、寶格麗品牌鑰匙包一只、印│            │
│  │          │        │鑑二枚）得手後，癸○○與黃│            │
│  │          │        │志中隨即騎乘上開機車駛離現│            │
│  │          │        │場。                      │            │
└─┴─────┴────┴─────────────┴──────┘


司法院資訊處製作；財團法人民間司法改革基金會備份。
